臺灣士林地方法院刑事判決　　　　　　　 96年度易字第591號
公　訴　人　臺灣士林地方法院檢察署檢察官
被　　　告　甲○○
　　　　　　　　　　原住臺北市.
上列被告因毒品危害防制條例案件，經檢察官提起公訴（96年度
毒偵字第430 號），被告於本院準備程序為有罪陳述，經合議庭
裁定由受命法官獨任行簡式程序審理，並判決如下：
    主  文
甲○○施用第二級毒品，累犯，處有期徒刑伍月，如易科罰金，
以新臺幣壹仟元折算壹日。
扣案之第二級毒品甲基安非他命壹包（淨重零點貳克）沒收銷燬
之；吸食器壹組及吸管貳支均沒收。
    事  實
一、甲○○前於民國（下同）88年間，因施用第二級毒品案件，
    先後經本院以88年度毒聲字第471 號、第2747號裁定送觀察
    、勒戒後，認無繼續施用毒品之傾向，分別於88年4 月6 日
    及89年1 月14日執行完畢釋放出所，並分別由臺灣士林地方
    法院檢察署檢察官以88年度偵（起訴書誤載為毒偵字）字第
    322 號、88年度毒偵字第1313號為不起訴處分確定。詎甲○
    ○仍不知悔改，於89年1 月14日觀察勒戒執行完畢釋放後5
    年內，復於92年間，因施用第二級毒品案件，經本院以92年
    度毒聲字第33號裁定送強制戒治後，於93年1 月9 日因法律
    修正而停止戒治（不認已執行完畢），其所涉刑案部分經本
    院以92年度簡字第316 號判決處有期徒刑4 月確定，而於92
    年12月30日易科罰金執行完畢。惟仍不知悔悟，又基於施用
    第二級毒品甲基安非他命之犯意，於96年2 月13日上午7 時
    20分許，在臺北市○○區○○街208 號2 樓之12號住處，以
    將甲基安非他命置於玻璃球內加熱後，吸食其煙霧之方式施
    用第二級毒品甲基安非他命，嗣於96年2 月13日上午11時50
    分許，為警持搜索票在其上揭住處查獲，並扣得第二級毒品
    安非他命1 包（淨重0.2 克）、及其所有供施用甲基安非他
    命用之吸食器1 組及吸管2 支等物。
二、案經臺北市政府警察局報請臺灣士林地方法院檢察署檢察官
    偵查起訴。
    理  由
一、本件被告甲○○所犯並非死刑、無期徒刑、最輕本刑為3 年
    以上有期徒刑之罪或高等法院管轄第一審案件，而於準備程
    序進行中，被告先就被訴事實為有罪之陳述，經本院告知簡
    式審判程序之旨，並聽取公訴人、被告之意見後，由本院合
    議庭以裁定由受命法官獨任進行簡式審判程序，合先敘明。
二、前揭犯罪事實，業據被告甲○○於警訊及偵審時均坦承不諱
    ，且被告為警查獲後所採集之尿液，經送台灣尖端先進生技
    醫藥股份有限公司以氣相層析質譜儀分析法檢驗結果，呈甲
    基安非他命陽性反應等情，有該公司96年3 月5 日濫用藥物
    檢驗報告1 紙附卷可稽。又扣案之結晶粉末，經臺北市政府
    警察局刑事警察大隊以聯勤204 廠製造之煙毒品檢驗A 包試
    劑檢驗結果，確含有第二級毒品甲基安非他命成分（淨重0.
    2 克），亦有該大隊查獲毒品初步鑑驗報告單1 紙在卷可稽
    。此外，復有供施用毒品甲基安非他命使用之吸食器1 組及
    吸管2 支扣可資佐證。綜上，堪認被告之自白與事實相符，
    足以採信。
二、按92年7 月9 日新修正之毒品危害防制條例刪除2 犯及3 犯
    之規定，一改修法前繁雜之處遇程序，僅將施用毒品者簡化
    區分為初犯、再犯，並認施用毒品者係屬病患性犯人，以觀
    察、勒戒戒除其身癮，並以強制戒治去除其心癮。經觀察、
    勒戒或強制戒治執行完畢釋放後，若係5 年後再犯該條例第
    10條施用毒品罪者，與同條例第20條第1 項、第2 項關於「
    初犯」之處理方式相同，檢察官應先聲請法院裁定令被告入
    勒戒處所觀察、勒戒，並視有無繼續施用毒品傾向，決定應
    予釋放、為不起訴之處分，或應聲請法院裁定令入勒戒處所
    強制戒治；若係5 年內「再犯」同條例第10條施用毒品罪者
    ，依同條例第23條第2 項規定，檢察官則應依法追訴。觀諸
    該條例第20條第3 項之修正理由：「觀察、勒戒或強制戒治
    5 年後再犯者，顯見前所實施之觀察、勒戒或強制戒治已足
    以遮斷其施用毒品之癮，為期自新及協助其戒除毒癮，對此
    5 年後再犯者，爰明定仍適用初犯之規定，先經觀察、勒戒
    、強制戒治之程序。」及同條例第23條第2 項之修正理由：
    「為配合簡化施用毒品犯之刑事處遇程序，並鑑於經觀察、
    勒戒或強制戒治執行完畢釋放後5 年內再犯者，其再犯率甚
    高，原據以實施之觀察、勒戒及強制戒治既已無法收其實效
    ，自應施以刑事處遇」，顯然如施用毒品者係前經觀察、勒
    戒或強制戒治等治療程序執行完畢5 年後，始再施用毒品之
    「初犯」，因前所執行之觀察、勒戒或強制戒治已足收戒除
    毒癮之效，自應重新執行觀察、勒戒或強制戒治等治療程序
    ，並於治療程序執行完畢後，由檢察官為不起訴處分，毋庸
    對之追訴處罰；反之，在「再犯」之情形，因其先前所為治
    療程序顯未能收戒斷毒癮之效，且考量施用毒品者之再犯率
    偏高，乃簡化其刑事處遇程序，而逕予追訴處罰，不再施以
    治療程序。參酌上開立法理由，修正毒品危害防制條例就施
    用毒品者，祇於「初犯」及「5 年後再犯」二種情形，有其
    追訴條件之限制，即須於初犯經觀察、勒戒或強制戒治釋放
    後，5 年內均無施用毒品之行為，始能認其前所實施之觀察
    、勒戒或強制戒治已足遮斷毒癮，而得於5 年後再犯時，再
    予適用初犯之規定，重行觀察、勒戒等程序。倘5 年內已經
    再犯，被依法追訴處罰，縱其第3 次（或第3 次以上）施用
    毒品之時間在初犯釋放5 年以後，即與「5 年後再犯」之情
    形有別，且因已於「5 年內再犯」，顯見其再犯率甚高，原
    實施觀察、勒戒或強制戒治，已無法收其實效，而無5 年戒
    斷期之存在，自無再經觀察、勒戒及強制戒治之必要，即應
    依該條例第10條處罰，始符新法修正之本旨（最高法院95年
    度台非字第59號、第65號判決亦同此意旨）。經查，本件被
    告前於88年間，因施用第二級毒品案件，先後經本院以88年
    度毒聲字第471 號、第2747號裁定送觀察、勒戒後，認無繼
    續施用毒品之傾向，分別於88年4 月6 日及89年1 月14日執
    行完畢釋放出所，並分別由臺灣士林地方法院檢察署檢察官
    以88年度偵字第322 號、88年度毒偵字第1313號為不起訴處
    分確定，嗣於觀察勒戒執行完畢5 年內，再於92年間，因施
    用第二級毒品案件，經本院以92年度毒聲字第33號裁定送強
    制戒治後，於93年1 月9 日因法律修正而停止戒治，其所涉
    刑案部分經本院以92年度簡字第316 號判決處有期徒刑4 月
    確定，於92年12月30日易科罰金執行完畢，有上開裁定、簡
    易判決處刑書及臺灣高等法院被告前案紀錄表在卷可稽。是
    本件被告於96年2 月13日，施用第二級毒品甲基安非他命之
    犯行，距其89年1 月14日觀察勒戒執行完畢雖已逾5 年，惟
    被告在上開觀察勒戒執行完畢後5 年內，既又於92年間再施
    用第二級毒品甲基安非他命，且經本院判處罪刑確定，揆諸
    前揭說明，其本件施用毒品之犯行，即與毒品危害防制條例
    第20條第3 項所稱之「5 年後再犯」有別。故本件被告施用
    第二級毒品之犯行既非初犯，亦非毒品危害防制條例第20條
    第3 項所指「5 年後再犯」之情形，即應依法訴追審理。從
    而，本案事證明確，被告犯行洵堪認定，應依法論科。
三、核被告所為，係犯毒品危害防制條例第10條第2 項之施用第
    二級毒品罪。其施用前後持有第二級毒品甲基安非他命之低
    度行為，應為施用毒品之高度行為所吸收，不另論罪。又被
    告有事實欄所載犯罪科刑執行情形，有臺灣高等法院被告前
    案紀錄表在卷可憑，其於有期徒刑執行完畢5 年內故意再犯
    有期徒刑以上之本罪，為累犯，應依法加重其刑。爰審酌被
    告有多次施用毒品前科，經觀察、勒戒及強制戒治後，仍未
    能杜絕毒品之誘惑，而再次施用第二級毒品，顯無戒絕毒品
    之毅力，惟犯罪後坦承犯行，態度尚稱良好等一切情狀，量
    處如主文所示之刑，並諭知易科罰金之折算標準，以示懲儆
    。
四、至扣案之甲基安非他命1 包（淨重0.2 克），係查獲之第二
    級毒品，故不問屬於犯人與否，應依毒品危害防制條例第18
    條第1 項前段宣告沒收銷燬。另扣案之吸食器1 組及吸管2
    支，為被告所有並供施用甲基安非他命所用之物，業據被告
    供承在卷，爰依刑法第38條第1 項第2 款規定宣告沒收。
據上論斷，應依刑事訴訟法第273 條之1 第1 項、第299 條第1
項前段，毒品危害防制條例第10條第2 項、第18條第1 項前段，
刑法第11條、第47條第1 項、第41條第1 項、第38條第1 項第2
款，判決如主文。
本案經檢察官陳國鳴到庭執行職務。
中　　華　　民　　國　　96　　年　　5 　　月　　22　　日
                  刑事第二庭法  官  謝靜恒
以上正本證明與原本無異。
如不服本判決，應於判決送達後10日內，向本院提出上訴狀。
                            書記官  張茹茵
中　　華　　民　　國　　96　　年　　5 　　月　　22　　日
附錄法條
毒品危害防制條例第10條第2 項
施用第二級毒品者，處3 年以下有期徒刑。
